【裁判字號】    97,裁,4220
【裁判日期】    970829
【裁判案由】    商標異議
【裁判全文】
最  高  行  政  法  院  裁  定
                                      97年度裁字第4220號
上  訴  人  貴婷國際流行服飾有限公司
代  表  人  甲○○
訴訟代理人  林志剛  律師
            楊憲祖  律師
            黃闡億  律師
被 上訴 人  經濟部智慧財產局
代  表  人  乙○○
參  加  人  統愛有限公司
代  表  人  丙○○
上列當事人間商標異議事件，上訴人對於中華民國97年4月24日
臺北高等行政法院96年度訴字第4063號判決，提起上訴，本院裁
定如下：
    主  文
上訴駁回。
上訴審訴訟費用由上訴人負擔。
    理  由
一、按對於高等行政法院判決之上訴，非以其違背法令為理由，
    不得為之，行政訴訟法第242條定有明文。依同法第243條第
    1項規定，判決不適用法規或適用不當者，為違背法令；而
    判決有同條第2項所列各款情形之一者，為當然違背法令。
    是當事人對於高等行政法院判決上訴，如依行政訴訟法第24
    3條第1項規定，以高等行政法院判決有不適用法規或適用不
    當為理由時，其上訴狀或理由書應有具體之指摘，並揭示該
    法規之條項或其內容；若係成文法以外之法則，應揭示該法
    則之旨趣；倘為司法院解釋或本院之判例，則應揭示該判解
    之字號或其內容。如以行政訴訟法第243條第2項所列各款情
    形為理由時，其上訴狀或理由書，應揭示合於該條項各款之
    事實。上訴狀或理由書如未依此項方法表明，或其所表明者
    與上開法條規定不合時，即難認為已對高等行政法院判決之
    違背法令有具體之指摘，其上訴自難認為合法。
二、本件上訴人對於高等行政法院判決上訴，主張：系爭商標圖
    樣中之外文「NATURALLY」與「JOJO」左右排列，二者字體
    大小及粗細一致，相結合構成系爭商標圖樣整體，而據以異
    議商標中之「JOJO」外文佔該商標整體比例極小；原判決忽
    略系爭商標圖樣中之「NATURALLY」之識別作用，僅以「JOJ
    O」與據以異議商標相比較是否構成近似，有違商標圖樣整
    體觀察原則，亦違反商標識別性審查要點，原判決明顯違反
    一般經驗法則及論理法則。又原審未調查系爭商標之著名程
    度及上訴人多角化經營情形，且未審酌另案參加人註冊第00
    00000號「JOJO」商標異議案結果對本案之影響，顯有應調
    查而未調查及判決不備理由之違背法令。另對於上訴人主張
    「上訴人申請註冊系爭商標乃出於善意」、「參加人在上訴
    人廣泛使用『JOJO』系列商標，具有高知名度後，惡意攀附
    上訴人商標」，原判決並未說明何以不採之理由，顯有判決
    不備理由之違背法令。且未斟酌系爭商標之註冊申請出於善
    意之事實，而以據以異議商標之註冊申請並非惡意，作為駁
    斥上訴人之理由，顯有判決不備理由之違背法令等語，據為
    指摘原判決違背法令之事由。
三、惟查商標法上商標專用權之競逐，其勝負標準，抽象言之，
    不外是「先使用原則」與「先註冊原則」間之取捨及角力，
    而落實在具體個案時，則由據以異議之法規範基礎定之。在
    本案中，參加人據以異議之商標註冊在先，參加人因此以上
    訴人之商標申請註冊在後，認二商標若併存，都取得商標專
    用權，有致消費者混淆誤認之虞，而依商標法第23條第1項
    第13款之規定，提起異議。該據以異議之法規範，顯然強調
    「先註冊原則」，因此除非上訴人之申請註冊商標，其使用
    強度極高，在註冊之商品領域，市場知名度極高，識別作用
    強烈，才有可能對抗「先註冊原則」，例外許可註冊。而使
    用強度之判斷及證明，不可徒託空言，而須有實證之基礎與
    統計上之數據可憑。反觀本件上訴意旨無非是對原判決之判
    斷為字義式之枝節爭執。其所言系爭申請註冊商標為「著名
    商標」一節，實則著名商標本身即是一個相對概念，要視所
    屬商品領域來決定其因使用而生之「著名程度」，不能謂該
    商標曾在某一商品領域著名，即認為其在其他商品領域也著
    名。又原判決對二商標之文字、外觀與讀音上近似性，已為
    判斷，亦難指為其判斷違反經驗法則。是以本件上訴理由，
    論之實質，無非係重述為原審所不採之陳詞，依其個人之主
    觀見解，就原審取捨證據、認定事實之職權行使，指摘其為
    不當，並就原審已論斷者，泛言未論斷，或對原審判斷任意
    指為違背論理法則、經驗法則，而非具體說明其有何合於不
    適用法規或適用法規不當之情形，並揭示該法規之條項或其
    內容，或有如何違背司法院解釋、本院判例及合於行政訴訟
    法第243條第2項所列各款之事實，難認對該判決之如何違背
    法令已有具體之指摘。依首揭說明，應認其上訴為不合法。
四、據上論結，本件上訴為不合法，依行政訴訟法第249條第1項
    前段、第104條、民事訴訟法第95條、第78條，裁定如主文
    。
中    華    民    國    97    年    8     月    29    日
                    最高行政法院第一庭
                        審判長法官  鄭  淑  貞
                              法官  黃  合  文
                              法官  廖  宏  明
                              法官  帥  嘉  寶
                              法官  胡  方  新
以  上  正  本  證  明  與  原  本  無  異
中    華    民    國    97    年    8     月    29    日
                              書記官  莊  俊  亨


司法院資訊處製作；財團法人民間司法改革基金會備份。
